【裁判字號】    97,訴,280
【裁判日期】    970630
【裁判案由】    侵權行為損害賠償
【裁判全文】
臺灣臺南地方法院民事判決               97年度訴字第280號
原      告    甲○○
兼訴訟代理人  丙○○
被      告    乙○○
上列當事人間請求損害賠償事件，經本院於民國97年6月18日言
詞辯論終結，判決如下：
    主  文
被告應給付原告丙○○新臺幣壹萬柒仟陸佰捌拾肆元，及自民國
九十六年九月二十七日起至清償日止，按週年利率百分之五計算
之利息。
原告其餘之訴駁回。
訴訟費用新臺幣玖仟捌佰元由原告甲○○負擔。
本判決原告丙○○勝訴部分得假執行；但被告以新臺幣壹萬柒仟
陸佰捌拾肆元為原告丙○○預供擔保，得免為假執行。
原告其餘假執行之聲請駁回。
    事實及理由
壹、程序方面：
一、按訴狀送達後，原告不得將原訴變更或追加他訴，但請求之
    基礎事實同一者，不在此限，民事訴訟法第255條第1項第2
    款定有明文。本件起訴時，原告為丙○○，甲○○並非本件
    原告，嗣於本院審理中甲○○始追加為原告（見本院卷第41
    頁），經核原告甲○○所為訴之追加之基礎事實，與原告丙
    ○○起訴請求之基礎事實同一，依上開規定，原告甲○○所
    為追加，應予准許。
二、被告經合法通知，未於最後一次言詞辯論期日到場，核無民
    事訴訟法第386條所列各款情形，爰依原告之聲請，由其一
    造辯論而為判決。
貳、實體方面：
一、原告起訴主張：
  (一)被告於民國95年12月23日9時10分許，駕駛車牌號碼UN-7969
    號自用小客車，沿臺南市○區○○街143巷28弄由西向東方
    向行駛，行經該弄與開南街211巷三岔路口，貿然於停車後
    突然右轉，致與沿開南街211巷由北往南行駛，由原告丙○
    ○騎乘車牌號碼NJQ-989號重型機車附載原告甲○○發生擦
    撞，原告丙○○人車倒地，原告丙○○受有右足踝挫傷、擦
    傷、拉傷等傷害；原告甲○○為原告丙○○之妻，於上開交
    通事故發生時，為原告丙○○機車之乘客，原告丙○○因本
    次交通事故身心受創不能正常工作，原告甲○○得悉原告丙
    ○○工作隨時不保，原告甲○○難以承受多重刺激，所患重
    度憂鬱症舊疾復發，於96年2月6日及同年96年7月20日2次服
    用過量藥物自殺，幸經搶救，始挽回性命。為此依侵權行為
    損害賠償之法律關係，提起本件訴訟。原告請求之項目及金
    額，分述如下：
  (1)原告丙○○部分：
    醫療費新臺幣（下同）4,280元：
      原告丙○○於本件車禍發生時，為保護乘坐在機車上之妻
      兒，以免受到被告汽車撞擊力彈飛出去，忍痛硬撐住機車
      ，全身重心集結於右腳，神筋肉緊繃，車禍後原告丙○○
      被送至奇美醫院就醫，雖經急診部醫師以X光檢查結果，
      初步得知除右腳皮肉傷外，並無骨折，乃先做傷口消毒與
      點滴止痛，並打上石膏，預約翌日再至骨科複診，以診斷
      神經或筋骨有無受傷，惟原告丙○○返家後腰椎劇痛，經
      骨科及神經科複診後，發現腰椎拉傷，需持續治療及復健
      ，原告丙○○以中西醫診療復健，又因原告丙○○在本件
      交通事故發生後不能正常工作，長期請假，影響業績，隨
      時有被解職之可能，被告又拒不理賠，多次調解破裂，致
      原告丙○○精神狀態極不穩定，而求助精神科門診治療，
      已支付醫藥費3,890元及復健所需拐杖390元。
    看護費30,000元：
      原告丙○○受有右側腳踝及身體挫傷，經奇美醫院骨科醫
      師門診後認為最少需要休養2個月以上，並需要有人協助
      日常起居行動，原告丙○○自95年12月24日起至96年1月
      23日止共30日，生活無法自理，由原告甲○○負責看護，
      爰請求看護費30,000元。
    不能工作損失156,000元：
      原告丙○○任職於國票綜合證券股份有限公司永康分公司
      業務襄理，因本件車禍受傷請假3個月，且不能外出拜訪
      客戶，嚴重影響業績，受有薪資及業績損失156,000元。
    將來喪失工作損失60萬元：
      原告丙○○為任職分公司高階主管之一，每月需擔負分公
      司業績的壓力可想而知，本件車禍後，原告丙○○經由總
      公司副總及上司委婉告知，因原告丙○○車禍請假3個月
      ，業績無法達到公司要求，要有隨時被迫解職的心理準備
      ，工作飯碗隨時不保，倘原告丙○○因此遭解職，日後恐
      不易在金融業找到理想工作，被告應賠償原告丙○○2年
      薪資損失60萬元。
    精神慰撫金40萬元：
      原告丙○○因本件車禍受傷嚴重，陸續出現神經挫傷等後
      遺症，至今仍未復原，又原告丙○○任職於國票綜合證券
      股份有限公司永康分公司業務襄理，為分公司高階主管之
      一，每月需擔負分公司業績的壓力可想而知，本件車禍後
      ，原告丙○○經由總公司副總及上司委婉告知，要有隨時
      被迫解職的心理準備，因工作飯碗隨時不保，精神狀況極
      不穩定，需定期求助於精神科醫師，精神甚感痛苦，爰請
      求40萬元精神賠償。
  (2)原告甲○○部分：
    醫藥費13,024元：
      原告甲○○得悉其夫即原告丙○○工作隨時不保，原告甲
      ○○難以承受多重刺激，所患重度憂鬱症舊疾復發，於96
      年2月6日及同年96年7月20日2次服藥，經精神科醫生診療
      復健，已支付醫藥費13,024元。
    看護費48萬元：原告甲○○現由父母長期照料，每月支出
      約2萬元，自96年2月份起算，求償2年計24個月看護費共
      48萬元。
    精神慰撫金40萬元：原告甲○○為奇美電子公司品保工程
      師，本患有重度憂鬱症，在奇美醫院精神科醫師長期追蹤
      之下逐步穩定病況，但因原告丙○○因本件車禍治療期間
      可能隨時被解職一事引起壓力，造成精神無法穩定，使得
      亦為機車乘客之原告甲○○再度發病，截至目前為止，仍
      在持續治療中，但原告甲○○之精神狀況甚不穩定，無法
      有效預防自殺意圖，原告甲○○請求賠償精神慰撫金40萬
      元，聊以彌補事發迄今身心所受之創痛。
  (二)對於被告抗辯之陳述：
  (1)原告丙○○於事故發生時行駛在主要幹道，被告自小巷弄駛
    來，理應讓主要幹道車輛先行，原告丙○○於事故發生前，
    已見被告在巷口停車，判斷被告欲讓原告丙○○先行，乃向
    先行駛，未料被告未打右轉方向燈突然右轉，原告丙○○閃
    避不及遭被告汽車左側保險桿撞擊，被告抗辯撞擊點在其車
    牌，顯係說謊。被告在其所犯過失傷害案件，於檢察官初次
    召開偵查庭時，當庭承認本件車禍係因其個人錯誤行徑所致
    ，並在相關文件及照片上簽名存證，但檢察官以和為貴，移
    請台南縣永康市公所調解委員會給予兩次調解機會，詎被告
    於96年7月11日及同年7月25日調解時，全盤否認其過失行為
    ，惟本件車禍係全係被告過失所致，原告丙○○並無過失。
  (2)被告於車禍發生後，向奇美醫院急診醫師探查得知原告初步
    只有外傷，即匆忙離去，其後未進一步查詢原告丙○○骨科
    及神經科複診情形，事發至今，從未關心原告丙○○之傷勢
    發展，而且態度強硬，認原告丙○○只有區區皮肉外傷，否
    認具有公信力之奇美醫院開立之診斷證明，僅願意賠償醫藥
    費用4萬元，對於原告丙○○請求工作、財產、精神、名譽
    、看護費用等賠償，視為獅子大開口，並認為原告甲○○並
    無任何外傷，拒絕賠償醫療費用等，二次調解皆因此破裂，
    對原告二人之名譽傷害極大。
  (3)百合中醫開立診斷證明書記載事故發生日期為95年12月24日
    ，應係筆誤，況依奇美醫院骨科簡基勝醫生於95年12月25日
    開立之診斷證明可佐證為同一交通事故，並非原告丙○○蓄
    意以另件車禍來訛詐賠償。
  (4)被告所屬汽車保險之友聯產險公司，負責業務代表林滄堯於
    事發之初未做妥善應變，亦未將原告傳真之診斷證明作為理
    賠審核，放任被告刑事判決確立，恐另有隱情，且至今原告
    丙○○仍不知被告汽車投保車險內容，有無加保第三人責任
    險，令人懷疑是否有不理賠獎金的誘因。
  (三)並聲明：(1)被告應給付原告丙○○1190,000元，及自刑事附
    帶民事起訴狀繕本送達翌日起至清償日止，按週年利率百分
    之10計算之利息。(二)被告應給付原告甲○○89,3000元，及
    自民事起訴狀繕本送達翌日起至清償日止，按週年利率百分
    之10計算之利息。(三)均願供擔保，請准宣告假執行。
二、被告則以：
  (一)本件車禍發生前，被告駕車行經肇事地點巷口欲右轉，車速
    很慢，並顯示右轉方向燈，此時原告丙○○騎乘機車違規超
    載原告甲○○及女駛來，原告丙○○已看見被告自小客車車
    頭駛出巷口，仍強行繼續向前行駛，致被告自小客車之車牌
    下緣擦撞原告丙○○右腳裸，但原告丙○○之機車並未倒下
    ，機車上之乘客即原告甲○○及其女均未倒地，亦未受傷，
    原告丙○○與被告就本件交通事故均有過失責任。
  (二)原告丙○○僅受有右腳裸擦傷，並無其他傷情，除原告丙○
    ○於95年12月23日在奇美醫院之醫藥費收據不爭執外，其餘
    收據概與本件車禍無關，且原告丙○○所受傷害僅係皮肉擦
    傷，根本不須請假，況原告丙○○車禍後均正常上班，並無
    生活不能自理需人看護之必要。原告甲○○於本件車禍發生
    時，並未受傷，而其所患憂鬱症係遭原告丙○○毆打後，心
    情不佳，憤而自殺，與本件車禍無關，其請求醫藥費、看護
    費及精神慰撫金為無理由。
  (三)均聲明：原告之訴及其假執行之聲請均駁回；若受不利之判
    決，願供擔保免為假執行。
三、兩造不爭執之事項：
  (一)被告於95年12月23日9時10分許，駕駛車牌號碼UN-7969號自
    用小客車，沿臺南市○區○○街143巷28弄由西向東方向行
    駛，行經該弄與與開南街211巷三岔路口欲右轉時，疏未注
    意貿然右轉，致與沿開南街211巷由北往南行駛、由原告丙
    ○○騎乘之車牌號碼NJQ-989號重型機車發生擦撞，致原告
    丙○○人車倒地並因而受傷。
  (二)被告所犯過失傷害案件，經台灣台南地方法院檢察署檢察官
    以96年度調偵字第777號聲請簡易判決處刑，經本院以96 年
    度交簡字第2693號判處拘役40日，減為拘役20日確定。
四、本院得心證之理由：
    原告主張被告應就本件交通事故負全部過失責任，並賠償原
    告丙○○、甲○○損害等情，則為被告所否認，並以上開情
    詞為辯，是本件兩造爭執之事項在於：
  (一)原告丙○○與被告有無過失責任？
  (二)原告請求之項目及數額是否正當？
  (三)有無過失相抵原則之適用？
五、原告與被告均有過失：
  (一)被告於95年12月23日9時10分許，駕駛車牌號碼UN-7969號自
    用小客車，沿臺南市○區○○街143巷28弄由西向東方向行
    駛，行經該弄與與開南街211巷三岔路口欲右轉時，本應注
    意行經無號誌路口，其行向道劃有「停」字之標線指示，應
    停止讓幹道車先行，及轉彎車應讓直行車先行，竟疏未注意
    ，貿然右轉，適有原告丙○○騎乘車牌號碼NJQ-989號重型
    機車，沿開南街211巷由北往南行駛，亦疏未注意行經無號
    誌之交岔路口，未依其行向道劃有「慢」之標線指示減速慢
    行，二車發生擦撞，致原告丙○○人車倒地，並因而受有右
    足踝挫傷、擦傷、扭傷、拉傷等情，業據原告提出奇美醫院
    診斷證明書3紙及百合中醫診所診斷證明書1紙為證（見本院
    卷第63至65頁、第67頁），且經本院依職權調閱本院96年度
    交簡字2693號被告過失傷害刑事案件卷宗核閱屬實，並有道
    路交通事故現場圖、道路交通事故調查報告表(一)、(二)及警察
    蒐證現場照片14幀附於上開刑事卷宗（見警卷第12-18頁、
    26-28頁）可參。
  (二)按汽車行駛至交岔路口，其行進、轉彎，應依下列規定：二
    行至無號誌或號誌故障而無交通指揮人員指揮之交岔路口，
    支線道車應暫停讓幹線道車先行。七轉彎車應讓直行車先行
    。道路交通安全規則第102條第1項第2、7款定有明文。「慢
    」字，用以警告車輛駕駛人前面路況變遷，應減速慢行。「
    停」標字，用以指示車輛至此必須停車再開。道路交通標誌
    標線號誌設置規則第163條第1項、第177條第1項規定甚明。
    原告丙○○與被告分別領有普通重型機車及普通小型車駕駛
    執照，且為汽機車駕駛人，為有駕駛經驗之人，對於上開道
    路交通安全規則及道路交通標誌標線號誌設置規則自應知之
    甚詳。本件車禍發生時，天候晴、有日間自然光線、路面有
    舖裝柏油、朝燥無缺陷、無障礙物、視距良好、速限時速40
    公里、肇事地點為市區道路○○○路口內、無號誌、無分向
    設施、未繪設車道線、未繪設快慢車道分隔線、無路面邊線
    等情節，此有上開道路交通事故調查表(一)附於上開刑事卷宗
    可參，足認兩造並無不能注意之情事，被告竟疏於注意暫停
    讓幹道直行車先行，率然通過路口，其有過失致為明確，原
    告亦疏未注意減速慢行，二車發生側撞，兩造就本件交通事
    故之發生均有過失，堪可認定。
  (三)被告於本院審理中就本件交通事故之發生，被告有過失一節
    ，並不爭執，原告雖主張原告並無過失，惟依上開刑事卷卷
    宗所附道路交通事故現場圖顯示：本件車禍發生地點為開南
    街143巷28弄與開南街211巷口，該處為無號誌岔路口，速限
    40公里/小時，原告丙○○行駛之開南街211巷為幹線道，車
    道路寬6.3公尺，被告行駛之開南街143巷28弄為支線道，車
    道路寬4.9公尺，車禍發生後，兩造均無明顯車損；原告騎
    乘之機車未倒地，被告駕駛之自小客車停放在開南街143 巷
    28弄與開南街211巷口，自小客車頭已駛出開南街211巷口
    0.8公尺，車頭朝東稍偏南，自小客車頭距開南街143巷28弄
    道路邊線1.1公尺，車尾距開南街143巷28弄道路邊線1.4公
    尺等情，綜合判斷，應係二車行經無號誌交岔路口，被告駕
    駛之自小客車行駛在支線道，原告丙○○騎乘之機車行駛在
    幹線道，被告右轉時，未暫停讓幹道車之直行車先行，原告
    丙○○騎乘機車行駛在幹線道上，亦疏未減速慢行，因而肇
    事等情，至堪認定。
六、原告請求之項目及數額是否正當：
  (一)按因故意或過失，不法侵害他人之權利者，負損害賠償責任
    ；違反保護他人之法律，致生損害於他人者，負賠償責任；
    汽車、機車或其他非依軌道行駛之動力車輛，在使用中加損
    害於他人者，駕駛人應賠償因此所生之損害。但於防止損害
    之發生，已盡相當之注意者，不在此限；不法侵害他人之身
    體或健康者，對於被害人因此喪失或減少勞動能力或增加生
    活上之需要時，應負損害賠償責任；不法侵害他人之身體、
    健康、名譽、自由、信用、隱私、貞操，或不法侵害其他人
    格法益而情節重大者，被害人雖非財產上之損害，亦得請求
    賠償相當之金額；民法第184條第1項前段、第191條之2、第
    193條、第195條第1項分別定有明文。
  (三)原告請求之項目及數額應否准許，分述於下：
  (1)原告丙○○部分：
    醫療費用：
    1.原告丙○○主張其因本件車禍受有傷害，支出醫療費用
      3,890元及復健所需拐杖390元，並提出奇美醫院收費收據
      、百合中醫診所收據、估價單為憑（見本院卷第53-62 頁
      、132頁）。經審核原告丙○○提出之奇美醫院收費收據
      、百合中醫診所收據，其中奇美醫院於95年12月23日、95
      年12月25日醫療費用共計1,510元，及百合中醫診所於95
      年12月26日、95年12月27日、97年1月3日、97年1月5日、
      97年1月8日就診費用250元，係屬醫療必需費用。又原告
      丙○○受有右足踝挫傷、擦傷、扭傷、拉傷等情，於治療
      期間有使用拐杖協助步行之必要，原告購買拐杖支付390
      元，亦屬必要醫療費用，合計原告丙○○請求之醫藥費
      2,150元範圍內，應予准許。
    2.被告雖抗辯原告丙○○僅受有右足裸皮肉擦傷，除奇美醫
      院95年21月23日醫療費用為必要費用外，其餘支出與本件
      車禍無關一節，然查，原告丙○○確因本件車禍受傷，於
      95年12月23日至奇美醫院急診，經診治為右腳踝疼痛及麻
      木，雖無骨折，但基於保護及固定，急診醫師採用護木石
      膏固定，此為合理之醫療，原告丙○○於同日離院，復於
      95年12月25日、96年1月2日至奇美醫院門診治療右踝挫傷
      ，並採用保守治療，原告丙○○所為之上開治療，與其於
      92年間之門診病情無關，其後原告丙○○於96年1月29 日
      、96年3月14日、96年4月11日因車禍導致急性心理壓力反
      應，接受3個月藥物治療等情，此有奇美醫院97年4月17
      日（97）奇醫字第1936號函附病情摘要可稽（見本院卷第
      16 2頁）；另原告丙○○自95年12月26日起至96年1月10
      日止，因小腿挫傷、腰部挫傷至百合中醫診所治療，百合
      中醫診所出具之診斷證明書醫師囑言欄記載「患者95年12
      月24日因車禍意外」等語，係依據患者自述記載等情，亦
      有該診所覆函覆及病歷處方紀錄在卷可稽（見本院卷第
      137-14 0頁），足認原告丙○○於95年12月23日發生本件
      車禍後，受有右足踝挫傷、擦傷、扭傷、拉傷，於95年12
      月23日、95年12月25日至奇美醫院治療，於95年12月26
      日、95年12月27日、97年1月3日、97年1月5日、97年1月8
      日、96年1月9日、96年1月10日至百合中醫診所治療，此
      部分之就診費用，自屬醫療必需費用，被告抗辯除奇美醫
      院95年12月23日醫療費用外，其餘非屬必要費用，尚嫌無
      據。
    3.至原告丙○○主張其因本件車禍長期請假，業績不佳，恐
      工作不保，導致精神不穩定，於96年1月29日、96年3月14
      日、96年4月11日、96年4月18日至奇美醫院接受治療，被
      告應賠償其支出之醫藥費一節，經查，原告丙○○於96年
      1月29日、96年3月14日、96年4月11日因車禍導致急性心
      理壓力反應，接受3個月藥物治療等情，已如上述，惟查
      原告丙○○任職於國票綜合證券股份有限公司永康分公司
      擔任業務專員，實際工作內容為證券業務員；每日上班時
      間為週一至週五上午7時40分至下午4時40分；其薪獎係依
      當月市場日均值與被告丙○○之當月淨業績等變數計算；
      原告丙○○自95年12月24日起至97年4月16日止，僅於96
      年2月15日至96年2月16日指定排休2日、於96年3月28 日
      下午指定排休2小時、於96年5月8日下午指定排休2小時、
      97年3月19日特休半日、97年3月31日特休半日；而其於發
      生本件車禍當年度即95年間6月至12月，每月薪獎約23,
      000元至26,000元不等，車禍當月即95年12月薪獎為24,36
      1元，96年1月至96年6月每月薪獎大致為24,000元等情，
      此有國票綜合證券股份有限公司970年5月5日國證經字第
      0970005180號函在卷足參（見本院卷第197-120頁），足
      證原告丙○○在本件車禍發生後，並無長期請假之情事，
      且自本件車禍後，原告丙○○每月薪獎與車禍發生前相當
      ，足見其業績並未受到影響，況原告丙○○復不能舉證證
      明任職之總公司曾告知因其本件車禍受傷，有何因業績不
      佳，工作隨時不保之情事，難認原告丙○○於本件車禍發
      生後，精神狀況不穩定，需求助於精神科醫師，與本件車
      禍之發生有何直接因果關係，原告丙○○關於精神科醫療
      費之支出顯與本件車禍無關，被告自不負賠償之義務。
    看護費用：
      經本院向奇美醫院函詢原告丙○○因本件車禍所受之傷害
      ，有無專人照護其生活起居之必要一節，經奇美醫院函覆
      謂：「全日或半日看護皆不需要」等語，此有該院97年5
      月6日（97）奇醫字第2308號函所附病情摘要可稽（見本
      院卷第196頁），堪認原告丙○○所受傷害，並無生活起
      居需人看需之必要，原告丙○○此部分之請求即屬無據。
    不能工作損失：
      原告丙○○於本件車禍後，自95年12月24日至97年4月16
      日止，僅於96年2月15日至96年2月16日指定排休2日、於
      96年3月28日下午指定排休2小時、於96年5月8日下午指定
      排休2小時、97年3月19日特休半日、97年3月31日特休半
      日，詳如上述，堪認原告丙○○並未因本件車禍而向任職
      公司請假，是其薪資損害之請求，即屬無據。
    將來喪失工作損失：
      原告丙○○迄今仍在國票綜合證券股份有限公司永康分公
      司任職，其主張若遭解職之喪失工作損失，不應准許。
    精神慰撫金40萬元：
    1.慰藉金之賠償須以人格權遭遇侵害，使精神上受有痛苦為
      必要，其核給之標準固與財產上損害之計算不同，然非不
      可斟酌雙方身分資力與加害程度，及其他各種情形核定相
      當之數額（最高法院51年台上字第223號判例參照）。
    2.爰審酌原告丙○○因本件車禍受有右足踝挫傷、擦傷、扭
      傷、拉傷，其精神受有痛苦，原告請求精神慰撫金，於法
      有據。本院參酌原告丙○○之傷情並不嚴重，及其為大學
      畢業，擔任證券業務員，月薪約2萬餘元，於95年間有薪
      資所得347,957元，名下並無不動產；被告為研究所畢業
      ，擔任大學講師，月薪約6萬5千元，於95年間薪資及股利
      所得計874,851元，名下有房屋5筆、土地7筆、汽車2輛及
      投資，合計資產約9,938,416元等情，業據兩造陳明在卷
      ，並有本院依職權調閱兩造稅務電子閘門財產所得調件明
      細表附卷可按。本院依兩造之身分、資力及原告所受之傷
      害程度等情，認原告丙○○請求慰撫金於20,000元之範圍
      內尚無不當，逾此部分之請求，則無理由，應予駁回。
    合計原告丙○○得請求之數額為22,150元【計算方式：
      2,150 （醫療費）+20,000元（精神慰撫金）=22,150元】
  (2)原告甲○○部分：
    按「當事人主張有利於己之事實者，就其事實有舉證之責
      任。其因侵權行為所生之損害賠償請求權，以行為人有故
      意或過失不法侵害他人之權利為成立要件；倘行為人否認
      有故意或過失，即應由請求人就此利己之事實舉證證明；
      若請求人先不能舉證以證實自己主張之事實為真實，則行
      為人就其抗辯事實即令不能舉證，或所舉證據尚有疵累，
      亦應駁回請求人之請求」，民事訴訟法第277條前段及最
      高法院17年上字第917號判例參照。本件原告毛利惠主張
      其因本件車禍受有受有損害之事實，依舉證責任分配之原
      則，自應就其受有損害，及損害與被告行為有因果關係等
      損害賠償之要件負舉證責任。
    原告甲○○主張其於事發當時為原告丙○○駕駛機車上乘
      客，原告甲○○得悉原告丙○○工作隨時不保，原告甲○
      ○難以承受多重刺激，所患重度憂鬱症舊疾復發，於96年
      2月6日及同年96年7月20日2次服藥過量，爰請求醫療費用
      之損害及精神慰撫金，並提出奇美醫院診斷證明書、奇美
      醫院醫療費用收據為證（見本院卷第69至92頁），惟經本
      院就原告甲○○之病情向原告就診之奇美醫院函詢結果，
      該院函覆：「個案於94年1月7日初診，診斷為精神官能性
      憂鬱症，經本院細心問診，調整藥物和支持心理治療，病
      況漸穩定。自96年1月12日病況復發，情緒不穩定，於96
      年2月6日和96年7月20日因憂鬱症復發，重度、自殺企圖
      到本院急診治療，主訴先生95年12月23日車禍事件引起心
      理壓力憂鬱情緒，及自殺企圖，服藥過量。」等語，此有
      奇美醫院97年4月17日（97）奇醫字第1936號函附病情摘
      要在卷可憑（見本院卷第163頁）。本院參酌本件車禍發
      生時間為95年12月23日，距原告甲○○96年1月12日復發
      時間約有將近20日時間，且據上開奇美醫院病情摘要表顯
      示，原告本有憂鬱症病史，是原告病情復發與本件車禍間
      是否有因果關係，非無疑義，至於原告所提出之奇美醫院
      診斷書及病情摘要表雖均載有：原告「主訴」先生95年12
      月23日車禍事件引起心理壓力導致憂鬱症復發等情，然該
      部分事實既係源自原告主訴而來，尚難遽認原告甲○○憂
      鬱症復發與本件車禍有何直接因果關係。是原告甲○○既
      無法就其憂鬱症復發與本件車禍事件有直接因果關係舉證
      以實其說，從而其請求被告給付醫藥費、看護費、精神慰
      撫金，即屬無據，應予駁回。
七、本件有過失相抵原則之適用：
    按損害之發生或擴大，被害人與有過失者，法院得減輕賠償
    金額，或免除之，民法第217條第1項定有明文。本院審酌被
    告與原告丙○○駕車行經無號誌交岔路口，被告駕駛之自小
    客車行駛在支線道，原告丙○○騎乘之機車行駛在幹線道，
    被告右轉時，未暫停讓幹道車之直行車先行，原告丙○○騎
    乘機車行駛在幹線道上，亦疏未減速慢行，因而肇事，致原
    告丙○○受傷，原告丙○○與被告就本件交通事故之發生，
    均有過失，且依上開情節，原告丙○○應負2/10之過失責任
    ，被告應負8/10之過失責任，始為公允。準此，原告丙○○
    所受損害金額為22,150元，惟其對於損害之發生既與有過失
    ，依過失相抵之法則，自應依比例減輕被告之賠償金額。從
    而，原告丙○○得請求被告賠償之損害金額為17,684元（計
    算式：22,150元×8/10=17,684元）。
八、綜上各情，原告丙○○本於侵權行為之法律關係，請求被告
    應給付原告17,684元，及自刑事附帶民事起訴狀繕本送達翌
    日即96年9月27日起至清償日止，按年息百分之5計算之利息
    ，為有理由，應予准許。原告逾此部分所為之請求，為無理
    由，應予駁回。
九、本件事證已臻明確，兩造其餘攻擊、防禦及舉證，經審酌後
    核與本院心證形成與判決結果均無影響，爰不另一一論述，
    附此敘明。
十、按法院為終局判決時，應依職權為訴訟費用之裁判，民事訴
    訟法第87條第1項定有明文。本件訴訟費用即裁判費確定為
    9,800元（即原告甲○○追加起訴部分之第一審裁判費）
    ，爰依職權命敗訴之原告甲○○負擔。又原告丙○○勝訴部
    分，係屬民事訴訟法第389條第1項第5款所稱所命給付之金
    額未逾50萬元之判決，雖原告聲明願供擔保，請求宣告假執
    行，然本院就其勝訴部份，應依職權宣告假執行。被告陳明
    願供擔保免為假執行，核無不合，爰酌定相當之擔保金額准
    許之。至原告敗訴部分，其假執行之聲請，即失其依據，併
    予駁回之。
十一、據上論結，本件原告之訴為一部有理由、一部無理由，依
      民事訴訟法第385條第1項前段、第79條、第87條第1項、
      第389條第1項第5款、第392條第2項，判決如主文。
中    華    民    國    97    年    6     月    30    日
                  民事第三庭    法  官  張桂美
以上正本證明與原本無異。
如不服本判決，應於送達後廿日內，向本院提出上訴狀並表明上
訴理由，如於本判決宣示後送達前提起上訴者，應於判決送達後
廿日內補提上訴理由書（須附繕本）。
中    華    民    國    97    年    6     月    30    日
                                書記官  謝安青


司法院資訊處製作；財團法人民間司法改革基金會備份。
